【裁判字號】    99,訴,292
【裁判日期】    990212
【裁判案由】    違反森林法
【裁判全文】
臺灣臺中地方法院刑事判決               99年度訴字第292號
公  訴  人  臺灣臺中地方法院檢察署檢察官
被      告  甲○○
選任辯護人  朱逸群律師
上列被告因違反森林法案件，經檢察官提起公訴（99年度偵字第
8號），被告於準備程序中就被訴事實為有罪之陳述，經本院合
議庭評議後裁定由受命法官獨任改行簡式審判程序審理，判決如
下：
    主    文
甲○○於他人林地內，擅自墾殖、占用，處有期徒刑陸月，如易
科罰金，以新臺幣壹仟元折算壹日。如附圖即臺中縣東勢地政事
務所土地複丈成果圖上編號一至十四所涵括範圍內之墾殖物、工
作物（包括編號B、G、M所示之庭院草地部分、編號C、D所示之
房屋部分、編號J、L所示之入口路地部分，合計占用土地總面積
零點貳玖陸公頃）均沒收。
    犯罪事實
一、甲○○明知洪志權於民國95年初，擅自在臺中縣和平鄉○○
    段171、171之1、171之2、171之8等地號之國有林地上，建
    造如附圖即臺中縣東勢地政事務所土地複丈成果圖上編號C
    、D所示之房屋（門牌號碼為臺中縣和平鄉○○路○段199號
    、房屋面積0.0639公頃、建物高度3層樓約12公尺）、編號B
    、G、M所示之庭院草地、編號J、L所示之入口路地（合計占
    用土地總面積0.2396公頃）之墾殖、占用行為，業經臺灣臺
    中地方法院97年3月20日以96年度訴字第1944號判處有期徒
    刑4月確定，並諭知前開房屋、庭院草地、入口路地等墾殖
    物、工作物均沒收，而洪志權於前開判決確定後，亦經自動
    拆除及回復原狀，並於97年9月9日具狀向臺灣臺中地方法院
    檢察署執行科陳報前開國有林地業經臺中縣和平鄉公所收回
    列管，復明知前開國有林地分屬都市計畫中之保護區、加油
    用地、道路用地，亦屬原住民保留地，目前臺中縣和平鄉公
    所已不同意非原住民者申請續租土地使用，其本身並非原住
    民身分無法取得合法使用權利，竟仍於不詳時間，以新臺幣
    60萬元之代價，向洪志權購入前開建物後，於98年3、4月間
    ，擅自將洪志權自動拆除之房屋、庭院草地、入口路地等墾
    殖物、地上物，重新修復至洪志權拆除前之狀態，供其作為
    居家使用，而繼續墾殖、占用前開國有林地。嗣經臺灣臺中
    地方法院檢察署檢察官於接獲洪志權陳報已經自動拆除前開
    國有林地上之墾殖物及地上物後，再行囑託臺中縣警察局和
    平分局派員前往實地勘查確認，經谷關派出所警員張芳林於
    98年7月22日實地勘查結果，發現現場並未拆除，因而查獲
    甲○○在該國有林地上擅自重新整地興建之犯行，復經臺灣
    臺中地方法院檢察署檢察官囑託臺中縣東勢地政事務所實地
    勘查複丈成果，發現並無新增房屋使用，僅係修復至洪志權
    原本占用之狀態。
二、案經臺灣臺中地方法院檢察署檢察官自動檢舉偵查起訴。
    理    由
一、訊據被告甲○○對於前揭時地，擅自在前開國有林地內，將
    洪志權拆除之房屋、庭院草地、入口路地等墾殖物、工作物
    予以修復至拆除前之狀態後，做為個人居家使用，而繼續墾
    殖、占用等情，業經坦認屬實，核與證人洪志權於偵查中之
    供述內容相符，並有本院96年度訴字第1944號洪志權違反森
    林法案件刑事協商判決之宣示判決筆錄1份（參照偵查卷第2
    至3頁）、洪志權於97年9月9日向臺灣臺中地方法院檢察署
    檢察官陳報已自動完成拆除回復原狀之刑事陳報狀1份（參
    照偵查卷第5至6頁）、洪志權自動拆除後之現場照片9張（
    參照偵查卷第7至11頁）、臺中縣和平鄉公所97年7月25日和
    鄉土字第0970012019號函暨檢附之臺中縣和平鄉○○段171
    、171之1、171之2等地號原住民保留地收回列管公告各1份
    （參照偵查卷第13、14頁）、臺中縣警察局和平分局98年7
    月27日中縣和警偵字第0980006171號函（回覆稱該處地上建
    物未拆除）1份（參照偵查卷第15頁）、臺中縣警察局和平
    分局谷關派出所員警張芳林勘查現場發現已遭被告整地復建
    至洪志權佔有時狀態之現場照片9張（參照偵查卷第16至17
    、54至56頁）、臺中縣和平鄉公所98年9月17日和鄉土字第0
    980015372號函暨檢附前開國有林地之土地登記謄本、都市
    計畫土地使用分區證明書、原住民保留地網際網路土地管理
    資訊系統各1份（參照偵查卷第26至44頁）、臺中縣東勢地
    政事務所98年9月16日中東地測字第0980009035號函1份（參
    照偵查卷第47頁）、臺中縣警察局和平分局98年8月28日中
    縣和警偵字第0980007350號函（回覆稱該處地上物現居住人
    為被告，建物門牌號碼為臺中縣和平鄉○○村○鄰○○路○段
    199號）1份（參照偵查卷第49頁）、臺中縣政府98年10月22
    日府工建字第0980297733號函（回覆稱前開國有林地自94年
    11月2日核發171、171之8地號之使用執照後，並無新增建築
    許可紀錄）1份（參照偵查卷第60頁）等在卷可稽，被告自
    白供述與現有事證相符，應堪置信。本件事證已臻明確，被
    告犯行，洵堪認定。
二、核被告所為，係犯森林法第51條第1項之於他人林地內擅自
    墾殖、占用罪。爰審酌被告明知前開國有林地係屬都市計畫
    中之保護區、加油用地、道路用地，亦屬原住民保留地，且
    於洪志權租約到期後，已經臺中縣和平鄉公所公告收回列管
    ，不再承租予不具有原住民資格者使用，且洪志權已經法院
    以違反森林法案件判處罪刑確定在案，並經洪志權自動拆除
    回復原狀，竟仍向洪志權購買前開房屋，擅自將洪志權拆除
    之部分修建回復原狀，供為個人居住使用，且於為警查獲後
    ，迄今已逾半年之時間，仍繼續佔有使用未積極搬遷，更未
    自行拆除前開國有林地上之墾殖物、地上物，以回復原狀交
    還予臺中縣和平鄉公所列管，被告之行為，顯然藐視國家公
    權力之行使，亦不知尊重司法權之威信，實屬可議，考量被
    告於犯罪後，業經坦承犯行，知所悔悟，犯後態度尚稱良好
    等一切情狀，量處如主文所示之刑，併予諭知易科罰金之折
    算標準，以示懲儆。至於，被告及辯護人雖請求本院給予緩
    刑之宣告，然因被告迄於宣判之日僅拆除部分地上物，仍未
    主動搬遷、回復原狀，本院認為尚不適宜給予緩刑之宣告，
    但因被告犯後已有悔意，且係初犯違反森林法之案件，於本
    案辯論終結後亦已拆除部分地上物（參照辯護人於99年2月5
    日提出之刑事陳報狀），認為尚無剝奪其人身自由令其入監
    服刑之必要，就此，本院認為量處法定最低度刑，准予其易
    科罰金，已足收懲治之效，附此敘明。
三、如附圖即臺中縣東勢地政事務所土地複丈成果圖上編號1至1
    4所涵括範圍內之墾殖物、工作物（包括編號B、G、M所示之
    庭院草地部分、編號C、D所示之房屋部分、編號J、L所示之
    入口路地部分，合計占用土地總面積0.2396公頃），均係被
    告於國有林地內擅自墾殖、占用所生之墾殖物、工作物，且
    為被告所有之物，爰依森林法第51條第6項之規定，併予宣
    告沒收。
據上論斷，應依刑事訴訟法第273條之1第1項、第299條第1項前
段，森林法第51條第1項、第6項，刑法第11條、第41條第1項前
段，刑法施行法第1條之1第1項、第2項前段，判決如主文。
中    華    民    國    99    年    2     月    12    日
                  刑事第十六庭  法  官  巫淑芳
以上正本證明與原本無異。
如不服本判決應於收受判決後10日內向本院提出上訴書狀，並應
敘述具體理由；其未敘述上訴理由者，應於上訴期間屆滿後20日
內向本院補提理由書（均須按他造當事人之人數附繕本）「切勿
逕送上級法院」。
                                書記官  巫偉凱
中    華    民    國    99    年    2     月    12    日
附錄論罪科刑法條：
森林法第51條：
於他人森林或林地內，擅自墾殖或占用者，處6月以上5年以下有
期徒刑，得併科新臺幣60萬元以下罰金。
前項情形致釀成災害者，加重其刑至二分之一；因而致人於死者
，處5年以上12年以下有期徒刑，得併科新臺幣100萬元以下罰金
，致重傷者，處3年以上10年以下有期徒刑，得併科新臺幣80萬
元以下罰金。
第1項之罪於保安林犯之者，得加重其刑至二分之一。
因過失犯第1項之罪致釀成災害者，處1年以下有期徒刑，得併科
新臺幣60萬元以下罰金。
第1項未遂犯罰之。
犯本條之罪者，其墾殖物、工作物、施工材料及所使用之機具沒
收之。

司法院資訊處製作；財團法人民間司法改革基金會備份。
